【裁判字號】    97,訴,1654
【裁判日期】    970828
【裁判案由】    損害賠償
【裁判全文】
臺灣臺中地方法院民事判決              97年度訴字第1654號
原      告  甲○○
訴訟代理人  林錦隆律師
被      告  乙○○
上列當事人間損害賠償事件，本院於97年7月24日言詞辯論終結
，判決如下：
    主    文
被告應給付原告新臺幣肆拾萬元，及自民國97年7 月8 日起至清
償日止，按年息5%計算之利息。
原告其餘之訴駁回。
訴訟費用新臺幣壹萬貳仟捌佰捌拾元由被告負擔。
本判決原告勝訴部份，得假執行。
原告其餘假執行之聲請駁回。
    事實及理由
壹、事實摘要：
一、原告主張略以：被告明知訴外人即原告之前妻吳貴美自民國
    78年12月19日至96年12月7 日止為有配偶之人，竟仍於95年
    間某日，在被告位於南投縣水里鄉○○村○○路97號住處，
    發生性行為，不法侵害原告基於配偶關係之身分法益，伊於
    95年12初發現被告與吳貴美單獨出遊，伊警告他們不得繼續
    再有不正常往來，但其2 人仍繼續交往，終至原告婚姻破裂
    以離婚收場，原告與吳貴美結縭多年，育有三名子女，以致
    親子間互動產生負面影響，原告之鄰居及親友投以異樣眼光
    ，爰依民法第184 條第1 項、第195 條第1 項前段、第3項
    規定請求被告賠償非財產上損害。並聲明：被告應給付原告
    新臺幣（下同）120 萬元，及自起訴狀繕本送達翌日起至清
    償日止，按年息5%計算之利息；願供擔保請准宣告假執行。
二、被告抗辯略以：伊與吳貴美認識30多年，原為男女朋友，95
    年不知道哪一天，吳貴美婚姻不睦心情不好，原告安慰她，
    就在原告家中發生性行為等語。並聲明：駁回原告之訴。
貳、得心證之理由：
一、原告主張被告明知原告前妻吳貴美係有配偶之人，而於前開
    時地與之發生性行為之事實，已據被告所不爭執，並有原告
    提出與所述相符之臺灣臺中地方法院檢察署檢察官起訴書可
    資佐證，且被告前揭相姦罪行，復經本院97年度中簡字第52
    3 號簡易判決判處有期徒刑5 月，減為有期徒刑2 月又15日
    確定。原告此部分主張，自堪採信為真實。
二、按因故意或過失，不法侵害他人之權利者，負損害賠償責任
    。不法侵害他人之身體、健康、名譽、自由、信用、隱私、
    貞操，或不法侵害其他人格法益而情節重大者，被害人雖非
    財產上之損害，亦得請求賠償相當之金額。前2項規定，於
    不法侵害他人基於父、母、子、女或配偶關係之身分法益而
    情節重大者，準用之。民法第184條第1項前段、第195條第1
    項前段、第3 項分別定有明文。本件被告與原告前妻吳貴美
    （於96年12月7 日離婚）既為相姦之不法行為，被告不法侵
    害原告基於配偶關係之身分法益，其情節重大，自堪認定。
    原告依侵權行為之法律關係，請求被告賠償原告精神慰撫金
    ，即屬有據。
三、次按慰撫金數額之酌定應斟酌加害行為、加害人之身分、地
    位、家庭經濟或能力、請求人所受痛苦之程度等一切情狀。
    本院斟酌原告與吳美貴係78年12月19日結婚、育有3 名子女
    ，被告自身曾與他人結縭，育有子女，當知夫妻共同經營婚
    姻圓滿幸福生活之可貴，而其知悉吳貴美已婚，縱其所述吳
    貴美婚姻不睦心情不好云云屬實，亦不得與之逾越普通朋友
    關係，進而為前揭相姦行為；又被告與吳貴美迄至96年11月
    9 日19時至20時之間，猶相約進入位於台中市北屯區○○○
    路○ 段151 號之倍蒂雅汽車旅館206 號房，而為原告發現報
    警查獲（此次相姦罪嫌另由檢察官為不起訴處分），堪認被
    告所為，在在使原告與吳貴美共組家庭所需之互信基礎喪失
    ，對於原告與吳美貴婚姻關係危害程度非輕，惟吳貴美可非
    難程度自不亞於被告，而本件經原告於刑事案件撤回對吳貴
    美通姦罪之告訴，並表明因準備離婚，撤回告訴為離婚條件
    之一（見臺灣臺中地方法院檢察署96年度偵字第27911 號卷
    宗第22頁，96年12月12日訊問筆錄），暨兩造之職業、身分
    地位及財產狀況（見本院言詞辯論筆錄及卷附稅務電子閘門
    財產調件明細表）等一切情狀，認原告主張精神慰撫金120
    萬元，尚屬過高，應予核減為40萬元。
四、從而，原告依據侵權行為之法律關係，請求被告賠償其因本
    件侵權行為所受之損害，於40萬元之範圍內，洵屬正當，應
    予准許，逾此範圍之請求，則非有據，應予駁回。原告併請
    求自民事起訴狀繕本送達翌日即97年7 月8 日起至清償日止
    ，按法定利率年息5%計算之遲延利息，核無不合，併予准許
    ，爰判決如主文所示。
五、本件事證已臻明確，兩造其餘之攻擊防禦方法無逐一論述之
    必要，附此敘明。
六、本件原告勝訴部份，係命50萬元以下給付之判決，依民事訴
    訟法第389 條第1 項第5 款之規定，應依職權宣告假執行，
    原告此部分假執行之聲請，僅促請法院注意，毋庸准駁；至
    於原告敗訴部分，其假執行之聲請，因訴之駁回而失所依據
    ，不予准許。
參、訴訟費用負擔及假執行之依據：民事訴訟法第79條、第389
    條第1 項第5 款。
中    華    民    國    97    年    8     月    28    日
                  民事第三庭    法  官  林慧貞
正本係照原本作成。
如對本判決上訴，須於判決送達後20日內向本院提出上訴狀。
中    華    民    國    97    年    8     月    28    日
                                書記官


司法院資訊處製作；財團法人民間司法改革基金會備份。
